臺灣高雄地方法院民事判決　九十一年度訴字第七五二號
　　原　　　告　丙○○○
　　被　　　告　甲○○
　　　　　　　　乙○○
右當事人間履行契約事件，本院判決如左：
    主      文
被告應給付原告新台幣壹佰柒拾萬仟玖佰伍拾陸元。
訴訟費用由被告負擔。
本判決於原告以新台幣伍拾捌萬元為被告供擔保後得假執行。
    事      實
甲、原告方面：
  一、聲明：除假執行擔保金額外，如主文所示。
  二、陳述：
      被告於八十四年五月間共同出資向原告購買所有之坐落屏東縣里港鄉○○段第
      二六一九之一與二六七０地號（即重測後之定國段第五五、五六地號）二筆農
      地，原告並已依約將上開土地移轉所有權於具有自耕農身分之第三人即被告乙
      ○○之妻莊美秀，因此買賣當時依土地稅法第三十九條之二第一項規定，免徵
      土地增值稅。嗣於八十九年間，屏東縣稅捐稽徵處竟以被告未具自耕農身分，
      利用訴外人莊美秀名義辦理土地所有權移轉登記，並不符合上述免稅規定為由
      ，命原告補繳土地增值稅，並移送行政執行署強制執行，應繳金額連同滯納金
      及利息共計為一百七十三萬三千九百五十六元。為此爰依兩造買賣契約第六條
      之約定，訴請被告給付上開稅款。
  三、證據：提出不動產買賣契約書、土地增值稅繳款書、行政執行案件移送書、所
      有權移轉登記資料各一件為證，並聲請訊問證人黃桂香。
乙、被告方面：
  一、聲明：駁回原告之訴。
  二、陳述：
      兩造確實訂立買賣契約，被告買受之土地原作為種植使用，被告後來進行整地
      卻遭稅捐機關認定為變更使用，目前被告仍向稅捐機關申訴中。訂約當時兩造
      並未特別約定增值稅應由何人負擔，故系爭稅款應由原告自行繳付，且被告目
      前亦無能力負擔該筆款項。
    理      由
一、原告主張被告於八十四年五月間共同向原告買受坐落屏東縣里港鄉○○段第二六
    一九之一與二六七０地號（即重測後之定國段第五五、五六地號）等農地，原告
    並已依約將上開土地移轉所有權於被告乙○○之妻莊美秀，因訴外人莊美秀具自
    耕農身分，依土地稅法第三十九條之二第一項規定免徵土地增值稅。嗣於八十九
    年間，屏東縣稅捐稽徵處竟以被告未具自耕農身分，係利用訴外人莊美秀名義辦
    理土地所有權移轉登記，並不符合上述免稅規定為由，命原告補繳土地增值稅，
    連同滯納金及利息共計為一百七十三萬三千九百五十六元。爰依兩造買賣契約第
    六條之約定，提起本件訴訟等語。被告則以：兩造固訂立上開土地買賣契約，然
    並未特別約定土地增值稅應由何人負擔，且該增值稅金額過高，被告亦無力償還
    等語，資為抗辯。
二、本件原告主張被告於八十四年五月間向其買受坐落屏東縣里港鄉○○段第二六一
    九之一與二六七０地號（即重測後之定國段第五五、五六地號）等農地，並依約
    將所有權移轉登記為訴外人即被告乙○○之妻莊美秀所有乙節，經被告自認在卷
    ，且有原告提出之不動產買賣契約書、土地登記資料各一件為證。是原告上開主
    張，自堪信為真實。惟就原告主張依兩造買賣契約第六條之約定，稅捐機關就系
    爭土地買賣所課徵之土地增值稅應由被告負擔乙節，則為被告所否認。是本件爭
    點在於，兩造有無就系爭土地增值稅應由何人負擔乙事加以約定？
  (一)經查，依兩造所不爭執為真正之不動產買賣契約書第六條所載，「六、登記費用
    之負擔：增值稅由----（刪去）方負責，其他一切登記費用由甲方（即被告）負
    責，並約定登記完善，日後如有其他稅金包括增值稅、印花稅，一切由甲方負責
    與乙方無關」等語。又查，證人即草擬系爭契約書面之代書黃桂香於本院言詞辯
    論期日中證稱，訂約當時其有將每個契約條文內容向兩造解釋，如果登記發生不
    合法情事，增值稅就必須由被告負擔，此已向兩造說明過等語。由上開契約約定
    內容與證人所陳，可見兩造確已就日後發生增值稅之情形，約定由被告繳付該筆
    增值稅。是被告所辯兩造並未約定云云，並不可採。
  (二)兩造既已約定日後所發生之土地增值稅應由被告負擔，而屏東縣稅捐稽徵處又於
    八十九年間始向原告追徵八十九年度之土地增值稅，依兩造買賣契約第六條之約
    定，被告自應負擔該嗣後發生之土地增值稅。
三、從而，原告依兩造買賣契約第六條之約定，訴請被告給付一百七十三萬三千九百
    五十六元，即為有理由，應予准許。
四、假執行之宣告：
    原告陳明願供擔保，請准宣告假執行，經核並無不合，爰酌定如主文所示之相當
    擔保金額准許之。
據上論結，原告之訴為有理由，依民事訴訟法第七十八條、第三百九十條第二項，判
決如主文。
中　　　華　　　民　　　國　　九十一　　年　　　五　　　月　　十六  　　日
                              臺灣高雄地方法院民事第五庭
~B法　　　官　汪怡君
右為正本，係照原本作成。
如不服本判決，應於送達後二十日內向本院提出上訴狀。
中　　　華　　　民　　　國　　九十一　　年　　　五　　　月　　十六　　　日
~B書　記　官　李春慧
